【裁判字號】    98,訴,85
【裁判日期】    980227
【裁判案由】    毒品危害防制條例
【裁判全文】
臺灣高雄地方法院刑事判決                98年度訴字第85號
公  訴  人  臺灣高雄地方法院檢察署檢察官
被      告  甲○○
                    （現於台灣高雄第二監獄另案執行中）
指定辯護人  本院公設辯護人蘇鴻吉
上列被告因毒品危害防制條例案件，經檢察官提起公訴（97年
度毒偵字第8209號、97年度毒偵字第8386號 ），本院判決如下
：
    主  文
甲○○施用第一級毒品，累犯，處有期徒刑捌月。
其餘被訴施用第一級毒品部分無罪。
    事  實
一、甲○○前於民國90年間因施用毒品案件，經臺灣高雄地方法
    院以90年度毒聲字第4962號裁定送觀察、勒戒，因有繼續施
    用毒品傾向，再經同院以90年度毒聲字第6703號裁定令入戒
    治處所施以強制戒治，於92年10月6 日強制戒治執行期滿，
    於翌（7） 日釋放出所，並經臺灣高雄地方法院檢察署檢察
    官以92年度戒毒偵字第929 號為不起訴處分確定。復於93年
    間因施用毒品、竊盜等案件，經臺灣高等法院高雄分院94年
    度上訴第1685號判處有期徒刑1 年2 月、10月，並定應執行
    刑1 年10月確定，嗣以96年度聲減字第697 號裁定減刑並定
    應執行有期徒刑11月確定，於96年7 月16日縮刑期滿執行完
    畢出監。詎猶不知悔悛且未戒斷毒癮，於強制戒治執行完畢
    後五年內，復基於施用第一級毒品海洛因之犯意，於97年9
    月7 日20時許，在其位於高雄縣旗山鎮○○○街13巷10號之
    住處內，以針筒靜脈注射之方式，施用第一級毒品海洛因1
    次。嗣為警以其為毒品列管人口且形跡可疑，於徵得其同意
    採尿送驗，結果呈可待因及嗎啡陽性反應，始查悉上情。
二、案經高雄市政府警察局苓雅分局報告臺灣高雄地方法院檢察
    署檢察官偵查起訴。
    理  由
壹、有罪部分：
一、被告以外之人於審判外之陳述，雖不符前4 條之規定，而經
    當事人於審判程序同意作為證據，法院審酌該言詞陳述或書
    面陳述作成時之情況，認為適當者，亦得作為證據，刑事訴
    訟法第159 條之5 第1 項定有明文。本件被告甲○○及檢察
    官對本院所引用審判外陳述之證據，均同意作為本案證據使
    用（本院訴卷第56～58頁），本院審酌各該證據作成之情況
    ，並無不法取供等非任意性情況，認為適當，爰依前揭規定
    ，應具有證據能力。
二、上開犯罪事實，業據被告於本院審理時自白不諱，且與其於
    警詢中之供陳內容相符。而被告尿液經送高雄市立凱旋醫院
    鑑驗後，結果呈可待因及嗎啡陽性反應（係以GC／MS方式檢
    驗），有濫用藥物尿液檢體監管紀錄表及該院97年9 月12日
    濫用藥物尿液檢驗報告各1 份附卷可稽（檢體編號：F-9748
    8） ，且參酌行政院衛生署管制藥品管理局91年10月3 日管
    檢字第110436號函及92年2 月7 日管檢字第0920000881號函
    ，均說明施用毒品海洛因後，於2 至4 天內，其尿液可檢出
    嗎啡（海洛因之主要代謝物）陽性反應，本件被告尿液經以
    氣相層析質譜儀鑑驗後，結果呈嗎啡陽性反應，足認被告自
    白與事實相符，其施用第一級毒品海洛因1 次之犯行，堪以
    認定。再者，被告前因施用毒品案件，經臺灣高雄地方法院
    以90年度毒聲字第4962號裁定送觀察、勒戒，因有繼續施用
    毒品傾向，再經同院以90年度毒聲字第6703號裁定令入戒治
    處所施以強制戒治，於92年10月6 日強制戒治執行期滿，於
    翌（7） 日釋放出所，亦有臺灣高等法院被告前案紀錄表1
    份在卷可按，是被告確係於強制戒治執行完畢後，5 年內又
    再犯本件施用第一級毒品海洛因犯行甚明。從而，本案事證
    明確，被告犯行堪予認定，應予依法論科。
三、按海洛因係屬毒品危害防制條例第2 條第2 項第1款 所稱之
    第一級毒品，依法不得施用、持有。核被告甲○○所為，係
    犯毒品危害防制條例第10條第1 項之施用第一級毒品罪，其
    施用前持有第一級毒品之行為，為其後之施用行為所吸收，
    不另論罪。又被告有如犯罪事實欄所述之前科及執行完畢等
    情，有臺灣高等法院被告前案紀錄表在卷可按，其前受有期
    徒刑之執行完畢後，5 年內故意再犯本件有期徒刑以上之罪
    ，為累犯，應依刑法第47條第1 項規定，加重其刑。爰審酌
    被告前已因施用毒品案件經觀察勒戒、強制戒治、論罪科刑
    後，均未戒除毒品，另再施用毒品，顯見其自制力不足，無
    法擺脫毒品，故應藉由刑罰之執行，以收教化之功能，並參
    以被告犯後坦承施用毒品犯行，所犯係自傷行為，尚未害及
    他人，其行為本身對社會所造成之危害並非直接、鉅大，暨
    其犯罪動機、目的、被告生活狀況等一切情狀，量處如主文
    所示之刑。
參、無罪部分：
一、公訴意旨另以：被告甲○○基於施用第一級毒品海洛因之犯
    意，於97年9 月2 日16時許為警查獲前回溯24小時內，在不
    詳之處所，以不詳之方式，施用第一級毒品海洛因1 次，因
    認被告另涉有違反毒品危害防制條例第10條第1 項施用第一
    級毒品罪嫌。
二、按犯罪事實應依證據認定之，無證據不得認定犯罪事實；又
    不能證明被告犯罪者，應諭知無罪之判決，刑事訴訟法第15
    4 條第2 項、第301 條第1 項分別定有明文。又檢察官就被
    告犯罪事實，應負舉證責任，並指出證明之方法，同法第16
    1 條亦有規定。因此，檢察官對於起訴之犯罪事實，應負提
    出證據及說服之實質舉證責任。倘其所提出之證據，不足為
    被告有罪之積極證明，或其指出證明之方法，無從說服法院
    以形成被告有罪之心證，基於無罪推定之原則，自應為被告
    無罪判決之諭知（最高法院92年度台上字第128 號判例意旨
    參考）。
三、公訴人認被告甲○○涉犯97年9 月2 日施用第一級毒品犯嫌
    ，無非以高雄市政府警察局左營分局毒品案嫌疑人尿液代碼
    與姓名對照表、高雄市立凱旋醫院濫用藥物尿液檢驗報告為
    其主要論據。訊據被告則堅決否認有於97 年9月2 日施用第
    一級毒品之犯行，辯稱：97年9 月2 日我並沒有因為施用毒
    品在左營區為警查獲，該日採尿之人與我同名同姓，但身分
    證號碼、口卡資料均不相同，並不是我，故我否認此部分犯
    行。經查：
  (一)97年9 月2 日於高雄市政府警察局左營分局製作之警詢筆錄
    之受詢問人「甲○○」，係62年5 月27日出生，身分證統一
    編號為Ｚ000000000號，警詢所供之戶籍地址為高雄縣美濃鎮
    ○○里○○路35號（97年度毒偵字第8386號）；而97年9 月
    8 日於高雄市政府警察局苓雅分局製作之警詢筆錄之受詢問
    人「甲○○」，係49年11月26日出生，身分證統一編號為
    Ｚ000000000號，於警詢所供之戶籍地址為高雄市新興區○○
    ○路47號9 樓之3 、現住地址為高雄縣旗山鎮○○○街13
    巷10號（97年度毒偵字第8209號），二者記載顯不相同。是
    上開2 個「甲○○」究否同一人，已非無疑。
  (二)又卷內62年次之「甲○○」之口卡片上之照片（97年度毒偵
    字第8386號卷第6 頁）與49年次之「甲○○」警詢時所攝照
    片（苓雅分局警卷第13頁）根本為不同之人，有上開照片附
    於上開案卷可參。且起訴書所載之「甲○○因施用毒品案件
    ，經法院裁定令入戒治處所施以強制戒治，於92年10月6 日
    執行完畢，於翌（7） 日釋放出所，並經本署檢察官以92年
    度戒毒偵字第929 號為不起訴處分確定，又因竊盜及毒品危
    害防制條例案件，分別經法院判處有期徒刑10月、10月及1
    年2 月，再減刑為5 月、5 月及7 月確定，經合併執行，於
    96年7 月16日縮刑期滿執行完畢」之被告前科紀錄，係屬49
    年次之「甲○○」之前科紀錄，而與62年次之「甲○○」無
    關，此參起訴書自明，並有臺灣高等法院被告前案紀錄表2
    份在卷可考。故被告上開所辯，即非無由。
  (三)再本院於審理程序中當庭勘驗97年度毒偵字第8209號、97年
    度毒偵字第8386號之警訊錄音帶，以確認上開2 份錄音帶之
    甲○○的聲音是否同一人，勘驗結果：「一、8209之錄音帶
    聲音應該是被告的聲音，所答之身分證字號、住所與警卷筆
    錄相同。二、8386之錄音帶被告甲○○之聲音明顯與在庭之
    被告不同，且該案中之被告所陳述之年籍、戶籍地、身分證
    字號確實與左營分局97年9 月2 日所載相同。」等語，有勘
    驗筆錄1 份在卷足稽（本院訴卷第55、56頁）。
  (四)足證，上開49年次之「甲○○」與62年次之「甲○○」確非
    同一人，應屬無疑。而本件檢察官起訴之「甲○○」應係指
    49年次之「甲○○」，復經公訴檢察官陳明在案（本院訴卷
    第5 6 頁）。準此，前揭97年9 月2 日施用第一級毒品海洛
    因之犯罪事實，應非本件49年次之「甲○○」所為，已堪認
    定。
四、綜上所述，被告於97年9 月2 日施用第一級毒品海洛因1 次
    之犯行，依卷內證據資料，尚屬無從認定。此外，復查無其
    他積極證據足資證明被告有上開施用第一級毒品海洛因1 次
    之犯行，揆諸前開法律規定及判例意旨，既不能證明被告該
    次之犯罪，即應諭知被告無罪之判決。
據上論斷，應依刑事訴訟法第299 條第1 項前段、第301 條第1
項，毒品危害防制條例第10條第1 項，刑法第11條、第47條第1
項，判決如主文。
本案經檢察官乙○○到庭執行職務。
中    華    民    國    98    年    2    月    27    日
                  刑事第十二庭   審判長法  官  洪碩垣
                                       法  官  葉文博
                                       法  官  張  震
以上正本證明與原本無異。
如不服本判決應於收受送達後10日內向本院提出上訴書狀，並應
敘述具體理由；如未敘述上訴理由者，應於上訴期間屆滿後20日
內向本院補提理由書（均須按他造當事人之人數附繕本）「切勿
逕送上級法院」。
中    華    民    國    98    年    2    月    27    日
                                      書記官  鄒秀珍
附錄本判決論罪科刑所依據之法條：
毒品危害防制條例第10條第1項
施用第一級毒品者，處 6 月以上 5 年以下有期徒刑。


司法院資訊處製作；財團法人民間司法改革基金會備份。
